【裁判字號】    99,聲再,34
【裁判日期】    991006
【裁判案由】    聲請再審
【裁判全文】
臺灣板橋地方法院刑事裁定              99年度聲再字第34號
聲  請  人
即受判決人  甲○○
上列再審聲請人即受判決人因竊盜案件，對於本院97年度易字第
3076號，中華民國98年6 月22日第一審確定判決（起訴案號：臺
灣板橋地方法院檢察署97年度偵緝字第1659號）聲請再審，本院
裁定如下：
    主  文
再審之聲請駁回。
    理  由
一、按聲請再審，由判決之原審法院管轄，刑事訴訟法第426 條
    第1 項定有明文。又再審程序係就確定判決事實錯誤所設之
    救濟方法，除有刑事訴訟法第426 條第3 項前段所定情形外
    ，應由判決之原審法院管轄。又上級審法院以上訴不合法，
    從程序上判決駁回上訴者，聲請再審之對象為原法院之判決
    ，並非上級審法院之程序判決，該再審案件，仍應由原判決
    之法院管轄（最高法院84年度台抗字第406 號、93年度台聲
    字第2 號裁定參照）。本案再審聲請人即受判決人甲○○前
    因竊盜案件，經本院以97年度易字第3076號判處罪刑在案，
    其不服該判決提起上訴，惟因上訴理由未能依卷內既有訴訟
    資料或提出新事證，指摘或表明第一審判決有何採證認事、
    用法等足以影響判決本旨之不當或違法，而經臺灣高等法院
    於98年8 月27日以98年度上易字第2083號判決認其上訴不合
    法律上之程式而駁回上訴，有臺灣高等法院被告前案紀錄表
    及前揭2 份判決附卷可按，依據前揭說明，其聲請再審之對
    象應為本院97年度易字第3076號實體判決，是聲請人就此案
    聲請再審，本院應有管轄權（另查聲請人前曾就同案向臺灣
    高等法院聲請再審，而經該院於98年10月30日以98年度聲再
    字第39 2號裁定駁回其再審之聲請，有該裁定1 份在卷可查
    ），合先敘明。
二、聲請再審意旨略以：(一)案發時間為97年2 月4 日上午10時許
    至同日下午8 時30分間之某時，聲請人於此時間內未曾至土
    城市○○街86號5 樓被害人余昭慧之住處，當時聲請人係借
    住在1 位名為「李後澍」的友人家中，且案發期間聲請人均
    在該友人家中，有該友人的爸爸、叔叔及嬸嬸可證；(二)現場
    採到的指紋，法院於審理時認為是「新鮮」的指紋，主要係
    以土城分局鑑識組警員鄭明志證稱：「我認為是一天之內留
    下來的指紋」等語（本院97年度易字第3076號判決書第3 頁
    （二）第8 行）為據，但此等陳述乃該證人個人主觀判斷，
    並無專業鑑識知識作為基礎，且該證人於98年5 月22日審理
    時曾證稱：案發當時一、二日曾下過雨等語，此是否會影響
    採證指紋之明確性，亦有疑問；縱認該枚指紋乃聲請人所有
    ，也只能證明聲請人到過現場，無法證明聲請人曾為前揭竊
    盜犯行等語，爰依刑事訴訟法第420 條第1 項第6 款規定，
    為此依法聲請再審云云。
三、按有罪判決確定後，因發現確實之新證據，足認受有罪判決
    之人應受無罪、免訴、免刑或輕於原判決所認罪名之判決，
    為受判決人之利益，得聲請再審，刑事訴訟法第420 條第1
    項第6 款固有明定，但「所謂發見之新證據，係指該項證據
    ，事實審法院於判決前因未經發見，不及調查斟酌，至其後
    始行發見者而言，若判決前已經當事人提出或聲請調查之證
    據，經原法院捨棄不採者，即非該條款所謂發見之新證據，
    不得據為聲請再審之原因」（最高法院28年抗字第8 號判例
    參照），又「刑事訴訟法第420 條第1 項第6 款及第422 條
    第3 款所稱新證據之意義仍採以往之見解，係指該項證據於
    事實審法院判決前已經存在，當時未能援用審酌，至其後始
    行發見者而言」（最高法院72年度第11次刑事庭會議決議參
    照）。從而，所謂發見確實之新證據，係指該證據於事實審
    法院判決前已經存在，為法院、當事人所不知，不及調查斟
    酌，至其後始行發見，且就證據本身形式上觀察，固不以絕
    對不須經過調查程序為條件，但必須顯然可認為足以動搖原
    有罪確定判決，而為受判決人無罪、免訴、免刑或輕於原判
    決所認罪名之判決者為限。倘已經提出之證據於判決時漏未
    審酌，除係不得上訴於第三審法院之案件，經第二審確定之
    判決，合於同法第421 條規定再審理由得依該條規定聲請再
    審外，即非此所稱之新證據，不得據以聲請再審。故受理聲
    請再審之最後事實審法院，應就聲請再審理由之所謂「新證
    據」，是否具備事實審判決前已經存在，為法院、當事人所
    不知，事後方行發見之「嶄新性」（或稱「新規性」），及
    顯然可認足以動搖原有罪確定判決，應為無罪、免訴、免刑
    或輕於原判決罪名之「顯然性」（或稱「確實性」）二要件
    ，加以審查，為判斷應否准予開始再審之準據，二者均不可
    或缺，倘未兼備上開學理上所謂「新規性」與「確實性」之
    二種再審新證據之特性，即不能據為再審之原因（最高法院
    93年度台抗字第98號、86年度台抗字第477 號裁判要旨參照
    ）。其次，不得上訴於第三審法院之案件，除前條規定外，
    其經第二審確定之有罪判決，如就足生影響於判決之重要證
    據漏未審酌者，亦得為受判決人之利益，聲請再審，刑事訴
    訟法第421 條固亦有明文。惟此所謂「漏未審酌」，係指第
    二審法院判決前已發現而提出之證據，未予審酌而言，如第
    二審法院依調查之結果，本於論理法則、經驗法則取捨證據
    認定事實，而就被捨棄之證據，已於理由內敘明其捨棄之理
    由者，即非屬之；又所謂「重要證據」，必須該證據已足認
    定受判決人應受無罪、或免訴、或輕於原審所認定之罪名方
    可，如不足以推翻原審所認定罪刑之證據，即非足生影響於
    原判決之重要證據。係指其就證據之本身形式上觀察，毋須
    經調查程序顯然可認為足以動搖原確定之判決者而言。
四、本案聲請人雖以前詞聲請再審，然而：
  (一)聲請人雖謂：伊於案發期間均在友人「李後澍」家中，有「
    李後澍」之爸爸、叔叔及嬸嬸可證云云，亦即提出不在場證
    明，惟按人證係以證人之證言為證據資料，故以證人為證據
    方法，以其陳述為證明之作用者，除非其於另一訴訟中已為
    證言之陳述，否則不能以其事後所製作記載見聞事實之文書
    ，謂其係根據該人證成立於事實審法院判決之前，而認該「
    文書」為新證據（最高法院75年台上字第7151號判例參照）
    。又此判例所謂「證人於另一訴訟中已為證言之陳述」，係
    指證人在事實審法院判決前，在另一訴訟中已為證言之陳述
    ，而有可為證據之供述筆錄（書證），未能調查審酌之情形
    而言（最高法院90年度臺抗字第360 號裁定參照）。本案聲
    請人雖舉出「李後澍」之爸爸、叔叔及嬸嬸為證人，並提供
    「李後澍」目前人在臺灣臺北看守所之資訊，但不論是「李
    後澍」或其爸爸、叔叔及嬸嬸均屬「人證」，且無證據證明
    該等證人於本院前揭判決前已在另一訴訟作成證言而有可為
    證據之供述筆錄，自不符前述所謂「新規性」。況證人之證
    詞具有可變性，其陳述內容究竟如何，於未訊問前根本無從
    得知，顯非確實足以動搖原有罪確定判決，而不符前揭所述
    「確實性」。綜上，聲請人前揭所稱「新證據」，核與刑事
    訴訟法第420 條第1 項第6 款之「新證據」不符，故其此部
    分再審之聲請即屬無據。
  (二)聲請人雖辯稱：證人鄭明志證稱：我認為是一天之內留下來
    的指紋等語純屬個人意見，且案發當時一、二日曾下過雨，
    亦可能會影響指紋的採集，且該枚指紋至多只能證明伊到過
    現場，無法證明伊有前揭竊盜犯行云云，然並未指出有何「
    新證據」可資作為聲請再審之依據，且本院97年度易字第30
    76號判決認定被告有該判決犯罪事實欄所載之毀越安全設備
    竊盜犯行，係綜合聲請人之供述、被害人即證人余昭慧之證
    詞、證人鄭明志之證詞及卷附刑事案件證物採驗紀錄表、勘
    察採證同意書、現場照片4 張、內政部警政署刑事警察局97
    年3 月14日刑紋宇第0000000000號鑑驗書、余昭慧住宅遭竊
    案現場勘察報告暨所附現場照片6 張等證據方法而予認定，
    並已於判決理由內敘明斟酌取捨之理由，而聲請人亦未指出
    前揭確定判決有何「重要證據」漏未審酌之情形，則該判決
    認定犯罪事實及適用法律之結論是否正確，應屬事實審法院
    之職權範圍，在聲請人未提出符合再審要件之理由且法院亦
    認已符合規定而裁定開始再審之前，本即不得逕予實質審究
    ，故其據此聲請再審，亦屬無據。
五、綜上所述，聲請人所提聲請再審之理由，核與刑事訴訟法第
    420 條第1 項第6 款及同法第421 條之規定不符，復無其他
    聲請再審之理由，故其聲請再審，為無理由，應予駁回。
據上論結，應依刑事訴訟法第434 條第1項，裁定如主文。
中    華    民    國    99    年    10    月    6     日
                  刑事第十二庭  審判長法  官  王士珮
                                      法  官  張誌洋
                                      法  官  楊明佳
以上正本證明與原本無異
如不服本裁定應於送達後5日內向本院提出抗告狀。
                                      書記官  林金良
中    華    民    國    99    年    10    月    6     日

司法院資訊處製作；財團法人民間司法改革基金會備份。
